【裁判字號】    97,訴,3010
【裁判日期】    970821
【裁判案由】    毒品危害防制條例
【裁判全文】
臺灣板橋地方法院刑事判決              97年度訴字第3010號
公  訴  人  臺灣板橋地方法院檢察署檢察官
被      告  甲○○
上列被告因違反毒品危害防制條例案件，經檢察官提起公訴（九
十七年度毒偵字第四八六六號）），本院於通常程序之準備程序
中，被告自白犯罪，經告以簡式審判之旨，並聽取當事人意見後
，裁定改依簡式審判程序審理，並判決如下：
    主    文
甲○○施用第一級毒品，累犯，處有期徒刑玖月，扣案第一級毒
品海洛因壹包（驗餘淨重零點零捌肆捌公克）沒收銷燬，扣案注
射針筒貳支均沒收。
    犯罪事實
一、甲○○前於民國八十八年間因施用毒品案件，經觀察、勒戒
    後認有繼續施用毒品之傾向，而依臺灣士林地方法院裁定入
    戒治處所接受強制戒治，經歷停止戒治及撤銷停止戒治再度
    入所執行強制戒治後，業於九十一年一月十六日執行完畢釋
    放出所，並經臺灣士林地方法院檢察署檢察官於九十一年二
    月四日以九十一年度戒毒偵字第十六號不起訴處分確定。另
    在前開強制戒治執行完畢釋放後五年內，再因連續施用毒品
    案件，經同法院以九十一年度毒聲字第一一九八號裁定令入
    戒治處所施以強制戒治，復經依裁定停止戒治，於九十二年
    九月二十四日出所，並於九十三年一月九日因毒品危害防制
    條例修正而戒治期間屆滿，而此次犯行並經同法院以九十一
    年度訴字第六五一號判決判處有期徒刑九月確定，並於九十
    三年十二月五日縮刑期滿執行完畢。又因連續施用毒品、竊
    盜案件，經臺灣高等法院以九十五年度上訴字第一一五三號
    、臺灣士林地方法院以九十五年度簡上字第一二九號判決分
    別判處有期徒刑一年、一年，復經減刑為有期徒刑六月、六
    月確定，經接續執行，於九十六年十一月二十三日因縮刑期
    滿執行完畢。詎其猶不知悔改，復基於施用第一級毒品海洛
    因之犯意，於九十七年五月二十七日十時許，在其位於臺北
    市內湖區○○○○街二０二巷二十三號五樓之住處內，以將
    第一級毒品海洛因置入針筒內注射之方式，施用第一級毒品
    海洛因。嗣於同日十一時許，在臺北縣三重市○○○路一二
    二號前為警查獲，並扣得第一級毒品海洛因一包（驗餘淨重
    零點零八四八公克），及其所有供己施用第一級毒品海洛因
    之注射針筒二支等物。
二、案經臺北市政府警察局中正第一分局移送臺灣板橋地方法院
    檢察署檢察官偵查起訴。
    理    由
一、訊據被告甲○○對於上揭犯罪事實坦承不諱（見本院九十七
    年八月七日審判筆錄第二頁），被告為警查獲時，經採集其
    尿液結果，呈嗎啡之陽性反應，此有臺灣尖端先進生技醫藥
    股份有限公司所出具之濫用藥物檢驗報告一份在卷可稽，被
    告經警查獲時所取出之白色粉末一包（驗餘淨重零點零八四
    八公克），經鑑定結果，亦確係第一級毒品海洛因無誤，此
    有交通部民用航空局航空醫務中心航藥鑑字第０九七二八七
    六號毒品鑑定書在卷可稽，此外，尚有被告所有預備供己施
    用毒品海洛因所用之注射針筒二支扣案可證，足認被告於本
    院審理中出於任意性之自白與事實相符，從而本件事證明確
    ，被告犯行已堪認定。
二、按於九十二年七月九日新修正並於九十三年一月九日施行之
    毒品危害防制條例刪除二犯及三犯之規定，一改修法前繁雜
    之處遇程序，僅將施用毒品者簡化區分為初犯、再犯，並認
    施用毒品者係屬病患性犯人，以觀察、勒戒戒除其身癮，並
    以強制戒治去除其心癮。經觀察、勒戒或強制戒治執行完畢
    釋放後，若係五年後再犯該條例第十條施用毒品罪者，與同
    條例第二十條第一項、第二項關於「初犯」之處理方式相同
    ，檢察官應先聲請法院裁定令被告入勒戒處所觀察、勒戒，
    並視有無繼續施用毒品傾向，決定應予釋放、為不起訴之處
    分，或應聲請法院裁定令入勒戒處所強制戒治；若係五年內
    「再犯」同條例第十條施用毒品罪者，依同條例第二十三條
    第二項規定，檢察官則應依法追訴。觀諸該條例第二十條第
    三項之修正理由：「觀察、勒戒或強制戒治五年後再犯者，
    顯見前所實施之觀察、勒戒或強制戒治已足以遮斷其施用毒
    品之癮，為期自新及協助其戒除毒癮，對此五年後再犯者，
    爰明定仍適用初犯之規定，先經觀察、勒戒、強制戒治之程
    序。」及同條例第二十三條第二項之修正理由：「為配合簡
    化施用毒品犯之刑事處遇程序，並鑑於經觀察、勒戒或強制
    戒治執行完畢釋放後五年內再犯者，其再犯率甚高，原據以
    實施之觀察、勒戒及強制戒治既已無法收其實效，自應施以
    刑事處遇。」顯然如施用毒品者係前經觀察、勒戒或強制戒
    治等治療程序執行完畢五年後，始再施用毒品之「初犯」，
    因前所執行之觀察、勒戒或強制戒治已足收戒除毒癮之效，
    自應重新執行觀察、勒戒或強制戒治等治療程序，並於治療
    程序執行完畢後，由檢察官為不起訴處分，毋庸對之追訴處
    罰；反之，在「再犯」之情形，因其先前所為治療程序顯未
    能收戒斷毒癮之效，且考量施用毒品者之再犯率偏高，乃簡
    化其刑事處遇程序，而逕予追訴處罰，不再施以治療程序。
    參酌上開立法理由，修正毒品危害防制條例就施用毒品者，
    祇於「初犯」及「五年後再犯」二種情形，有其追訴條件之
    限制，即須於初犯經觀察、勒戒或強制戒治釋放後，「五年
    內均無施用毒品之行為」，始能認其前所實施之觀察、勒戒
    或強制戒治已足遮斷毒癮，而得於五年後再犯時，再予適用
    初犯之規定，重行觀察、勒戒等程序。倘五年內已經再犯，
    被依法追訴處罰，縱其第三次（或第三次以上）施用毒品之
    時間在初犯釋放五年以後，即與「五年後再犯」之情形有別
    ，且因已於「五年內再犯」，顯見其再犯率甚高，原實施觀
    察、勒戒或強制戒治，已無法收其實效，而無五年戒斷期之
    存在，自無再經觀察、勒戒及強制戒治之必要，應由檢察官
    逕行起訴，始符新法修正之本旨。經查，本案被告前於八十
    八年間因施用毒品案件，經觀察、勒戒後認有繼續施用毒品
    之傾向，而依臺灣士林地方法院裁定入戒治處所接受強制戒
    治，經歷停止戒治及撤銷停止戒治再度入所執行強制戒治後
    ，業於九十一年一月十六日執行完畢釋放出所，並經臺灣士
    林地方法院檢察署檢察官於九十一年二月四日，以九十一年
    度戒毒偵字第十六號不起訴處分確定。另在前開強制戒治執
    行完畢釋放後五年內，再因連續施用毒品案件，經同法院以
    九十一年度毒聲字第一一九八號裁定令入戒治處所施以強制
    戒治，復經依裁定停止戒治，於九十二年九月二十四日出所
    ，並於九十三年一月九日因毒品危害防制條例修正而戒治期
    間屆滿，而此次犯行並經同法院以九十一年度訴字第六五一
    號判決判處有期徒刑九月確定，並於九十三年十二月五日縮
    刑期滿執行完畢。又因連續施用毒品案件，經同法院以九十
    五年度簡上字第一二九號判決判處有期徒刑一年，復經減刑
    為有期徒刑六月確定等情，此有臺灣高等法院被告前案紀錄
    表附卷可稽。而本案被告既曾於上開強制戒治執行完畢後（
    即九十一年一月十六日）五年內，已再犯施用毒品案件，並
    經判刑確定，則本案被告於本案即九十七年五月二十七日十
    時許，施用第一級毒品之犯行，雖係於前揭觀察勒戒後逾五
    年之四犯，惟依上開說明，足認被告經上開觀察勒戒之執行
    後，未足以遮斷其施用毒品之癮，自與前揭條例第二十條第
    三項之規定僅得適用於「再犯」之情形不合（此有最高法院
    九十五年度台非字第五九號判決可參），故本件公訴人逕向
    本院提起追訴，於法要無不合，附此陳明。綜上，本案事證
    明確，被告犯行堪以認定，應依法論科。
三、核其所為，係犯毒品危害防制條例第十條第一項之施用第一
    級毒品罪。其施用持有第一級毒品之低度行為，應為其施用
    第一級毒品之高度行為所吸收，不另論罪。查被告有前述刑
    之執行紀錄，其於有期徒刑執行完畢後，五年以內故意再犯
    本件有期徒刑以上之罪，為累犯，應依刑法第四十七條第一
    項之規定，加重其刑。爰審酌被告犯後坦承犯行而態度良好
    、施用毒品係戕害自身健康，對他人並不生重大危害及其他
    一切情狀，量處如主文所示之刑。扣案白色粉末一包，經鑑
    驗結果，係第一級毒品海洛因（驗餘淨重零點零八四八公克
    ），已如前述，屬查獲之及第一級毒品，應依毒品危害防制
    條例第十八條第一項前段之規定，沒收銷燬之；另扣案之注
    射針筒二支，係被告所有供其施用毒品海洛因所用之物，業
    據其於審理時供認在卷，爰依刑法第三十八條第一項第二款
    規定，併予宣告沒收。
據上論斷，應依刑事訴訟法第二百七十三條之一第一項、第二百
九十九條第一項前段，毒品危害防制條例第十條第一項、第十八
條第一項前段，刑法第十一條前段、第四十七條第一項、第三十
八條第一項第二款，判決如主文。
本案經檢察官張誌洋到庭執行職務。
中    華    民    國    97    年     8    月    21    日
                  刑事第四庭法  官  吳冠霆
上列正本證明與原本無異。
如不服本判決，應於判決送達後十日內敘明上訴理由，向本院提
出上訴狀（應附繕本），上訴於臺灣高等法院。
                            書記官  黃炎煌
中    華    民    國    97    年    8     月    21    日
附錄法條：毒品危害防制條例第十條
毒品危害防制條例第10條
施用第一級毒品者，處 6 月以上 5 年以下有期徒刑。
施用第二級毒品者，處 3 年以下有期徒刑。


司法院資訊處製作；財團法人民間司法改革基金會備份。
